臺灣板橋地方法院刑事判決　　　　　　　　　　　　　九十三年度訴字第五七七號
　　公　訴　人　臺灣板橋地方法院檢察署檢察官
　　被　　　告　戊○○
　　選任辯護人　李成功律師
右列被告因偽造文書案件，經檢察官聲請簡易判決處刑（九十二年度偵緝字第一八三
九號），本院認為不宜，改依通常程序審理，併判決如左︰
    主  文
戊○○意圖供行使之用，而偽造有價證券，處有期徒刑壹年捌月。緩刑參年。
如附表編號一所示偽造支票壹紙沒收。
    事  實
一、緣戊○○於民國九十一年三月間因仲介丁○○承攬丙○○所經營之明泰營造廠台
    南縣鹽水鎮原住民集合住宅工程，由丁○○於臺北市○○路三九二巷明泰營造廠
    內，交付由甲○○所開立未經填載日期之如附表所示之四紙支票，以做為戊○○
    ，須交還支票，由渠填載日期完成發票行為再交由戊○○持以兌現，於工程尚未
    開工前，戊○○不得擅自將支票提示兌現。詎戊○○明知上開工程尚未開工，竟
    基於偽造有價證券之犯意，於九十一年七月間某日，在其臺北縣三重市○○路三
    十二巷二十六號二樓住處，未經丁○○同意，將附表編號一所示之支票填載發票
    日為九十一年十二月三十日，完成支票應記載之必要事項而偽造該有價證券，其
    後並於同年七月二十九日，在臺北市實踐大學，將該偽造之支票交予不知情之己○○而行使，用以清償積欠己○○之房屋租金。嗣後九十一年八月間，因該工程
    確定無法如期開工，丁○○乃透過友人庚○○向戊○○取回前開所交付之支票，
    惟因該編號一之支票業經戊○○交付他人，無法取回，故而戊○○僅返還其餘三
    紙支票，並向庚○○謊稱該支票業已遺失，並由庚○○轉知丁○○知悉。嗣發票
    人甲○○因誤認上開支票業已遺失，於九十一年十一月二十二日向板信商業銀行
    前鎮分行申報遺失，其後該紙支票之持票人己○○再將上開支票轉交予其姐王慧
    芳提示兌現，因無以兌現，始查知上情。
二、案經臺灣板橋地方法院檢察署檢察官自動偵查起訴。
    理  由
一、訊據被告戊○○固坦承收受丁○○所交付之四紙支票，作為介紹工程之仲介費，
    其後於庚○○向其催討支票時，僅交還其中三紙支票，並謊稱另紙支票業已遺失
    之事實，惟矢口否認有何偽造有價證券犯行，辯稱：如附表所示之支票係丁○○
    交予伊作為本件仲介營造之佣金，於交付當時雖僅填載伊姓名及金額，並未填載
    日期，惟雙方並無約定如工程未能開工，支票即不得兌現，實乃依工程慣例，伊
    兌現日期為九十一年十二月三十日，即預期屆期上開工程應能如期開工，支票亦
    可順利兌付，故而伊雖未經丁○○同意即將編號一所示之支票填載日期完成發票
    行為，應可認係經由丁○○之合法授權，自與偽造有價證券之無製作權人而假借
    他人名義而製作有別云云。經查：本件如附表所示之支票四紙，係被告於九十一
    年三月間因仲介丁○○承攬丙○○所經營之明泰營造廠台南縣鹽水鎮原住民集合
    發票日欄未經填載外，其餘持票人、金額等各欄俱已填載完成之事實，業據被告
    戊○○與證人丁○○一致供述在卷，並有支票四紙附卷可證（參見九十二年度偵
    緝字第一八三九號偵查卷第三十頁）。又據證人丁○○於偵查中證述：如編號一
    所示支票是伊跟甲○○借來的，那是介紹工程之仲介費用，沒有填寫日期，後來
    工程沒有做成，他要還給我，他當時有還三張，他說有一張支票遺失，伊並未將
    此事通知甲○○，直到支票到期之前幾天，伊才轉告她，這張支票的發票日可能
    是戊○○填寫的，伊等慣例是工程有做，有領到錢才會填寫日期，戊○○未經伊
    同意就填寫日期，正常伊等工程並沒有經過開工，他應該要知會我，並將票還給
    我，而且他沒有經過我同意就將支票轉出去等語（參見九十二年度偵字第九二八
    六號偵查卷第六頁），顯見被告雖因仲介工程而取得上開支票，惟各該支票兌現
    與否，猶待工程開工而定，另據證人庚○○於偵查中亦供稱：丁○○是伊同學，
    被告透過朋友來找伊介紹工程，伊就介紹給丁○○，他們有寫合約書，伊只負責
    介紹，不了解他們票據往來情形，後來丁○○跟伊提起工程無法進行，叫伊去把
    票拿回來，結果常聯絡不到戊○○，後來戊○○說四張票都不見了，伊有跟他說
    票不能兌現，他只說遺失了，當時伊找到戊○○，他在隔天才把三張票交還給伊
    ，另外一張票他還是說票已經遺失，伊拿回的三張票也是日期空白，受款人載為
    戊○○，金額亦已經填好等語（參見同前卷第二十八頁），是衡諸常情，苟如被
    告所辯雙方並無約定須待工程開工後始得兌現支票云云，惟觀之上開被告所持有
    之四紙支票，除被告填載日期交付予己○○之該紙支票外，其餘三紙支票，被告
    俱未填載日期以完成發票行為，亦未交付他人加以行使，嗣並於庚○○索回支票
    時，全數交還予丁○○，足認被告明知上開支票須待工程開工，並經交付支票之
    丁○○同意，始得兌付支票，堪認證人丁○○前開所述，應為事實而可採信。從
    而被告未經丁○○之授權及同意，即擅自填載日期完成該支票之發票行為，且其
    復於交付支票予他人後，丁○○委由庚○○催討索回支票時，猶謊稱該紙支票遺
    失，顯見其確有偽造有價證券之不法意圖甚明，復有如附表所示之支票、遺失票
    據申報書、退票理由單等各件附卷為證，是被告前揭所辯，顯係事後卸責之詞，
    自不足採信，從而罪證明確，被告犯行堪以認定。
二、核被告戊○○所為，係犯刑法第二百零一條第一項之偽造有價證券罪。又被告行
    使偽造有價證券之低度行為，為偽造高度行為所吸收，爰不另論罪。又公訴人雖
    認被告本件所為，係觸犯刑法第二百十六條、第二百十條之行使偽造私文書罪云
    云，惟按證人丁○○並未授權被告填載發票日期，已如前述，是被告於編號一所
    示之支票上填載發票日期，以完成上開支票之發票行為，核其所為，應係觸犯刑
    法第二百零一條第一項之偽造有價證券罪責，復據公訴人於本院審理中陳述變更
    起訴法條，是本院爰依偽造有價證券罪予以處斷，附此敘明。又被告於右揭時地
    ，為清償租欠他人之房屋租金，一時思慮未周，在未經丁○○授權及同意之情形
    下擅自填載支票，致罹本件重典，惟衡諸其所交付之支票金額非鉅，且亦據發票
    人為掛失止付，對於丁○○抑或發票人並未造成重大影響，其惡性並非重大等犯
    罪情狀，遽論以刑法第二百零一條第一項之偽造有價證券之罪，實有情輕法重之
    憾，則被告之犯罪情狀堪予憫恕，雖科以法定最低度之刑，猶嫌過重，爰依刑法
    第五十九條之規定，酌量減輕其刑。爰審酌被告犯罪之動機、目的、手段、所生
    損害，及犯罪之態度等一切情狀，量處如主文所示之刑，以示懲儆。又被告前未
    曾受有期徒刑以上刑之宣告，此有臺灣高等法院被告全國前案紀錄表乙份附卷為
    證，因一時失慮，偶罹刑典，本院認經此刑之宣告後，應知警惕而無再犯之虞，
    因認暫不執行其刑為當，予以宣告緩刑三年，用啟自新。又如附表編號一所示之
    支票一紙，係偽造之有價證券，不問屬於犯人與否，均應依刑法第二百零五條之
    規定宣告沒收。
據上論斷，應依刑事訴訟法第四百五十二條、第二百九十九條第一項前段，刑法第二
百零一條第一項、第五十九條、第七十四條第一款、第二百零五條，罰金罰鍰提高標
準條例第一條前段，判決如主文。
本案經檢察官乙○○到庭執行職務。
中　　　華　　　民　　　國　　九十三　　年　　　九　　　月　　　六　　　日
                              臺灣板橋地方法院刑事第十庭
                                  審判長  法  官  徐蘭萍
                                          法  官  彭全曄
                                          法  官  林淑婷
右正本證明與原本無異
如不服本判決應於送達後十日內向本院提出上訴狀
                                          書記官  莊川億
中　　　華　　　民　　　國　　九十三　　年　　　九　　　月　　　六　　　日
附錄本案論罪科刑法條全文：
中華民國刑法第二百零一條
意圖供行使之用，而偽造、變造公債票、公司股票或其他有價證券者，處
三年以上十年以下有期徒刑，得併科三千元以下罰金。
行使偽造、變造之公債票、公司股票或其他有價證券，或意圖供行使之用
，而收集或交付於人者，處一年以上七年以下有期徒刑，得併科三千元以
下罰金。
中華民國刑法第二百零五條
偽造、變造之有價證券、郵票、印花稅票、信用卡、金融卡、儲值卡或其
他相類作為提款、簽帳、轉帳或支付工具之電磁紀錄物及前條之器械原料
及電磁紀錄，不問屬於犯人與否，沒收之。
附表：
┌──┬─────┬───┬───┬───┬─────┬───┬─────┐
│編號│票據號碼  │日  期│面  額│受款人│付  款  人│發票人│備      註│
├──┼─────┼───┼───┼───┼─────┼───┼─────┤
│ 一 │KM0000000 │12.│375000│戊○○│板橋商業銀│甲○○│支票已行使│
│    │          │      │      │      │行前鎮分行│      │          │
├──┼─────┼───┼───┼───┼─────┼───┼─────┤
│ 二 │KM0000000 │空白  │375000│戊○○│板橋商業銀│甲○○│支票已歸還│
│    │          │      │      │      │行前鎮分行│      │          │
├──┼─────┼───┼───┼───┼─────┼───┼─────┤
│ 三 │KM0000000 │空白  │375000│戊○○│板橋商業銀│甲○○│支票已歸還│
│    │          │      │      │      │行前鎮分行│      │          │
├──┼─────┼───┼───┼───┼─────┼───┼─────┤
│ 四 │KM0000000 │空白  │375000│戊○○│板橋商業銀│甲○○│支票已歸還│
│    │          │      │      │      │行前鎮分行│      │          │
└──┴─────┴───┴───┴───┴─────┴───┴─────┘
